【裁判字號】    96,上訴,2728
【裁判日期】    970331
【裁判案由】    違反槍砲彈藥刀械管制條例
【裁判全文】
臺灣高等法院臺中分院刑事判決        96年度上訴字第2728號
上  訴  人
即  被  告  丙○○
指定辯護人  本院公設辯護人  甲○○
上列上訴人因違反槍砲彈藥刀械管制條例案件，不服臺灣彰化地
方法院九十六年度訴字第一０八一號，中華民國九十六年九月六
日第一審判決（起訴案號：臺灣彰化地方法院檢察署九十六年度
偵字第三七一九號），提起上訴，本院判決如下：
    主  文
上訴駁回。
    事  實
一、丙○○前曾於民國（下同）九十一年間，因施用第一、二級
    毒品案件，經臺灣彰化地方法院以九十二年度訴字第二四二
    號，分別判處有期徒刑八月、三月，定應執行有期徒刑十月
    確定，入監執行後，於九十三年十一月八日縮短刑期執行完
    畢。詎其仍不知悔改，明知未經中央主管機關內政部之許可
    ，不得持有可發射子彈具有殺傷力之改造手槍，竟於九十五
    年過年後不久（起訴書記載為九十五年五、六月間），因一
    時好奇，在臺中縣烏日鄉新統聯資源回收場內，拾得他人所
    丟棄不要（因係丟棄在資源回收場內，顯非屬遺失物或脫離
    本人所持有之物），可發射子彈具有殺傷力如附表所示之仿
    ＣＯＬＴ廠ＭＫ  ＩＶ／ＳＥＲＩＥＳ’７０型半自動手槍
    製造之槍枝，換裝土造金屬槍管而成之改造手槍一支（槍枝
    管制編號0000000000號），及無法擊發不具殺傷
    力之改造子彈二顆，並置於自己實力支配下而持有之，且隨
    身攜帶在側。嗣於九十六年四月十六日下午一時三十分許，
    丙○○駕駛車號Ｃ２－２６７９號自小客車前往友人黃暉堯
    位於彰化縣福興鄉○○村○○街三十八號住處拜訪，因丙○
    ○另案遭通緝，員警見該自小客車停放於上址，即進屋查訪
    ，當場目睹丙○○手往腰際移動，並發現丙○○腰際配掛有
    前開手槍（其中一顆不具殺傷力之改造子彈業已上膛，另一
    顆不具殺傷力之子彈則在彈匣內），及另一不具殺傷力之空
    氣槍一支，而當場查獲，並扣得如附表所示之改造手槍一支
    、不具殺傷力之改造子彈二顆，及彈丸單位面積動能為四點
    六焦耳／平方公分，不具殺傷力之空氣槍一支，及與本案無
    關之瓦斯鋼瓶八瓶、鋼珠十二粒、已使用過之注射針筒一支
    及殘留海洛因削尖塑膠管一支。
二、案經彰化縣警察局鹿港分局報告臺灣彰化地方法院檢察署檢
    察官偵查起訴。
    理  由
壹、證據能力部分：
一、本件卷附內政部警政署刑事警察局所出具之九十六年五月二
    十一日刑鑑字第０九六００五九五七０號槍彈鑑定書、九十
    六年十二月二十六日刑鑑字第０九六０一六八九六一號函文
    ，分別係該局執行槍枝鑑定公務所出具之書面鑑定報告，依
    據刑事訴訟法第一百五十九條之立法理由及同法第二百零六
    條規定，認該槍枝及子彈鑑定報告與上開函文均係由專業機
    關人員本於其專業知識及儀器所作成，又上開槍彈鑑定書與
    檢察官主張之事實均具有關聯性，自得為證據。又按被告以
    外之人於審判外之陳述，雖不符刑事訴訟法第一百五十九條
    之一至第一百五十九條之四之規定，而經當事人於審判程序
    同意作為證據，法院審酌該言詞陳述或書面陳述作成時之情
    況，認為適當者，亦得為證據。當事人、代理人或辯護人於
    法院調查證據時，知有同法第一百五十九條第一項不得為證
    據之情形，而未於言詞辯論終結前聲明異議者，視為有前項
    之同意，同法第一百五十九條之五定有明文。本件檢察官、
    被告及指定辯護人於原審及本院行準備程序及審判期日對於
    上開鑑定書以外所引用之證據如證人黃暉堯於警詢之證述等
    ，均未表示爭執，或主張有不得為證據之情形，應認已同意
    作為證據，且經本院審酌後，無取得證據違法、欠缺供述之
    任意性或證據證明力顯然偏低等不適當之情形，認均有證據
    能力，合先敘明。
二、扣案如附表所示之槍枝非屬供述證據而無傳聞法則之適用，
    惟查上開扣案之槍枝係司法警察於追緝逮捕通緝犯即被告丙
    ○○時，經被告同意執行搜索查扣取得，與本案具有關聯性
    ，當有證據能力。
貳、犯罪事實所憑之證據及論罪科刑情形：
一、被告丙○○於本院審理期日未到庭，而被告丙○○於原審審
    理時固坦承曾於上揭時、地，拾得扣案如附表所示之改造手
    槍一支等情，惟否認涉有上開犯行，辯稱：扣案如附表所示
    之改造手槍是否有殺傷力並未經實際試射，仍有疑義云云；
    其原審之指定辯護人亦為被告辯護：本件扣案如附表所示槍
    枝具有殺傷力，僅係以內政部警政署刑事警察局之槍彈鑑定
    書為其唯一依據，惟該鑑定書對於系爭槍枝似僅以性能檢驗
    法鑑定之，而未再依動能測試法對該槍枝進行鑑定，該扣案
    如附表所示之槍枝是否確有殺傷力實有疑義等語。經查：
（一）被告於原審審理時坦承自上開時、地起，即持有扣案如附
      表所示之手槍等情不諱，且據證人即當日與被告同遭查獲
      之友人黃暉堯於警詢時證稱：被告遭警查獲時，確將扣案
      如附表所示之改造手槍配掛於腰際等情綦詳（見警卷第九
      頁），又扣案如附表所示改造手槍，經警送內政部警政署
      刑事警察局鑑定結果，送鑑改造手槍一支（槍枝管制編號
      0000000000），認係改造手槍，由仿ＣＯＬＴ
      廠ＭＫ  ＩＶ／ＳＥＲＩＥＳ’７０型半自動手槍製造之
      槍枝，換裝土造金屬槍管而成，擊發功能正常，可供擊發
      適用子彈使用，研判具殺傷力，此有內政部警政署刑事警
      察局九十六年五月二十一日刑鑑字第０九六００五九五七
      ０號槍彈鑑定書一份在卷可稽（見偵查卷第四四頁至第四
      八頁），此外，尚有前開附表所示之改造手槍扣案足資佐
      證。
（二）被告上訴請求將扣案如附表所示改造手槍再送鑑定，經本
      院將如附表所示改造手槍再送內政部警政署刑事警察局以
      動能測試法鑑定結果：「送鑑槍枝經實際試射，其彈頭（
      直徑六點零ｍｍ、重量零點八八ｇ）發射速度為三四八公
      尺／秒，計算其動能為五十三焦耳，換算其單位面積動能
      為一八八焦耳／平方公分；殺傷力定義，依據司法院秘書
      長八十一年六月十一日秘台廳（二）字第０六九八五號函
      釋示，殺傷力的標準為在最具威力的適當距離，以彈丸可
      穿入人體皮肉層之動能為基準；而殺傷力之相關數據：1.
      依日本科學警察之研究結果，彈丸單位面積動能達二十焦
      耳／平方公分，則足以穿入人體皮肉層；2.本局對活豬作
      射擊測試結果，彈丸單位面積動能達二十四焦耳／平方公
      分，則足以穿入豬隻皮肉層；3.美國軍醫總署定義，彈丸
      撞擊動能達五十八呎磅（約為七十八點六焦耳），則足以
      使人喪失戰鬥能力」，有該局九十六年十二月二十六日刑
      鑑字第０九六０一六八九六一號函附卷可稽（見本院卷第
      二三頁），是扣案如附表所示改造手槍，具有殺傷力，應
      無疑義。另檢察官於起訴書雖記載附表所示可發射子彈具
      殺傷力之改造手槍，係被告在彰化縣員林鎮某模型店內購
      得，惟被告自偵訊至原審審理時，均堅稱：該槍枝係在資
      源回收場內撿得，伊在模型店內則係購得另一把扣案不具
      殺傷力之空氣槍等語，是檢察官起訴書此部分記載，尚有
      誤會，附此敘明。綜上所述，本案被告持有可發射子彈具
      有殺傷力改造手槍犯行事證已臻明確，被告犯行至堪認定
      ，應予依法論科。
二、被告未經許可而持有具殺傷力之如附表所示改造手槍，核其
    所為，係犯槍砲彈藥刀械管制條例第八條第四項未經許可持
    有可發射子彈具有殺傷力槍枝罪。又被告自九十五年過年後
    不久起，即長時間持有前開具殺傷力之改造手槍，屬於繼續
    犯性質之單純一罪，僅成立一罪，且無新舊法比較之問題。
    再被告前曾於九十一年間，因施用第一、二級毒品案件，經
    臺灣彰化地方法院以九十二年度訴字第二四二號，分別判處
    有期徒刑八月、三月，定應執行有期徒刑十月確定，入監執
    行後，於九十三年十一月八日縮短刑期執行完畢等情，有臺
    灣高等法院被告前案紀錄表存卷可參，其於五年內故意再犯
    本案有期徒刑以上之罪，係累犯，應依刑法第四十七條第一
    項規定，加重其刑。又扣案可發射子彈、具殺傷力如附表所
    示之改造手槍一支，係屬槍砲彈藥刀械管制條例第四條第一
    項第一款所稱之槍砲，依同條例第五條之規定，非經中央主
    管機關許可不得製造、販賣、運輸、持有及轉讓，係違禁物
    ，故應依刑法第三十八條第一項第一款規定，宣告沒收。至
    送鑑空氣槍一支（槍枝管制編號0000000000），
    認係空氣槍，以外接高壓鋼瓶內氣體為發射動力，經測試結
    果，其發射彈丸單位面積動能為四點六焦耳／平方公分，而
    依日本科學警察研究所之研究結果，彈丸單位面積動能達二
    十焦耳／平方公分，始足以穿入人體皮肉層，是該空氣槍一
    支，尚難認已具殺傷力；另送鑑改造子彈二顆，認均係土造
    子彈，具直徑10.0±0.5 mm金屬彈頭，採樣一顆試射，無法
    擊發，認不具殺傷力，且經實際試射結果，無法擊發，確不
    具殺傷力，此亦有內政部警政署刑事警察局九十六年五月二
    十一日刑鑑字第０九六００五九五七０號槍彈鑑定書、九十
    六年十二月二十六日刑鑑字第０九六０一六八九六一號函各
    一份在卷可稽（見偵查卷第四四頁至第四八頁、本院卷第二
    三頁）。故此部分槍、彈即非屬違禁物，另扣案之瓦斯鋼瓶
    八瓶、鋼珠十二粒、已使用過之注射針筒一支及殘留海洛因
    削尖塑膠管一支等物，被告雖亦自承均係伊所有，然與被告
    所犯前開之罪，尚無關連，且均非違禁物，自無從宣告沒收
    。原審適用槍砲彈藥刀械管制條例第八條第四項、刑法第十
    一條前段、第四十七條第一項、第四十二條第三項、第三十
    八條第一項第一款等規定，並審酌被告持有改造手槍之行為
    ，對於社會治安及人民安居樂業之期待均有重大威脅，且被
    告持有手槍之期間非短，所生危害不容輕忽，被告復隨身攜
    帶該具殺傷力之改造手槍，不論其動機為何，實具有高度危
    險性，惟被告尚能坦承持有部分之犯行，且其持有槍、彈期
    間，尚無證據足以證明已從事其他不法用途等一切情狀，量
    處有期徒刑三年十月，併科罰金新臺幣十萬元，及就併科罰
    金部分，諭知易服勞役以新台幣一千元折算一日之標準；並
    敘明檢察官雖具體求處有期徒刑五年，併科罰金新臺幣十萬
    元云云，惟認被告於員警查緝時，雖曾將手移往腰際置放手
    槍處，行為可議，茲念被告前尚無違反槍砲彈藥刀械管制條
    例之前科紀錄，此有臺灣高等法院被告前案紀錄表存卷可參
    ，且其本次所持有之槍枝僅一支，復未同時查扣具殺傷力之
    子彈，認倘逕論以有期徒刑五年，併科罰金新臺幣十萬元，
    實嫌過重，從而，審酌一切情狀後，認以量處原判決如主文
    之刑即屬適當。另宣告扣案如附表所示之改造手槍沒收之，
    並敘明扣案空氣槍一支、改造子彈二顆、瓦斯鋼瓶八瓶、鋼
    珠十二粒、已使用過之注射針筒一支及殘留海洛因削尖塑膠
    管一支等物，均非違禁物，不予沒收之理由。核其認事用法
    俱無不當，量刑亦稱允洽。被告上訴意旨認扣案如附表所示
    之槍枝不具殺傷力，並因其子身患重大疾病，其母年事已高
    ，均賴其扶養照護，故請求從輕量刑，指摘原判決不當云云
    ，惟扣案如附表所示之改造手槍確具有殺傷力，已如前述；
    且按刑之量定，係實體法上賦予法院得自由裁量之事項，倘
    其未逾越法律所規定之範圍，又未明顯違背正義，即不得任
    意指摘為違法。本件原審量刑時，已依刑法第五十七條之規
    定審酌被告之一切情狀，而量處罪刑，經核原審並未逾越法
    律所規定之範圍，又無明顯違背正義，被告上訴並無理由，
    應予駁回。
三、被告經合法傳喚，無正當理由而未到庭，爰不待其陳述逕行
    判決。
據上論斷，應依刑事訴訟法第三百七十一條、第三百六十八條，
判決如主文。
本案經檢察官乙○○到庭執行職務。
中    華    民    國    97    年    3     月    31    日
            刑事第七庭    審判長法  官  林  榮  龍
                                法  官  江  錫  麟
                                法  官  張  惠  立
上列正本證明與原本無異。
如不服本判決應於收受送達後十日內向本院提出上訴書狀，其未
敘述上訴之理由者並得於提起上訴後十日內向本院補提理由書 (
均須按他造當事人之人數附繕本)。
                                書記官  林  育  德
中    華    民    國    97    年    3     月    31    日
附表：
１、扣案具有殺傷力，仿ＣＯＬＴ廠ＭＫ  ＩＶ／ＳＥＲＩＥＳ
    ’７０型半自動手槍製造之槍枝，換裝土造金屬槍管而成之
    改造手槍一支（槍枝管制編號0000000000）。
附錄：本案論罪科刑法條全文
槍砲彈藥刀械管制條例第8條第4項
未經許可，持有、寄藏或意圖販賣而陳列第 1 項所列槍枝者，處
3年以上10年以下有期徒刑，併科新臺幣700萬元以下罰金。


司法院資訊處製作；財團法人民間司法改革基金會備份。
